臺灣基隆地方法院刑事判決　　　　　　　 95年度易字第604號
公　訴　人　臺灣基隆地方法院檢察署檢察官
被　　　告　戊○○
上列被告因贓物案件，經檢察官提起公訴（95年度偵緝字第542
號），本院判決如下：
    主  文
戊○○共同行使偽造私文書，足以生損害於公眾及他人，累犯，
處有期徒刑肆月，減為有期徒刑貳月，如易科罰金，以銀元佰
元即新臺幣玖佰元折算壹日。
    事  實
一、戊○○曾因施用第二級毒品案件，經臺灣花蓮地方法院於民
    國91年3 月22日，以91年度花簡字第52號判決，判處有期徒
    刑5 月確定，於92年10月8 日執行完畢。
二、戊○○因工作之需，於93年8 月13日，向設於臺北縣泰山鄉
    ○○路○ 段676 之5 號之「金旺車行」購買車牌號碼6T-536
    0 號自用小客車（車身號碼MB-18535；引擎號碼VA-AM21584
    ），並以該車設定動產抵押權予日盛國際商業銀行（以下簡
    稱日盛銀行），辦理汽車貸款，而於同年8 月19日向日盛銀
    行貸得新臺幣22萬元。嗣因不詳原因，戊○○購買之上開自
    用小客車不能駕駛，其明知真實姓名不詳之人所持有之車牌
    號碼3410-JM 號自用小客車（車身號碼MDO6619 ；引擎號碼
    VA-AN07733）係來路不明之贓物 (該車係乙○○所有，於93
    年10月1 日下午3 時許，在高雄市三民區○○○路與光武路
    口，遭真實姓名不詳之人所竊)， 仍於同年10月1 日後至同
    年12月24日間某日，在不詳地點予以收受。嗣戊○○旋與另
    名真實姓名不詳之成年人，共同基於行使偽造私文書之犯意
    聯絡，委由該真實姓名不詳之成年人，於上開期間之某日，
    在不詳地點，將上開乙○○失竊之3410-JM 號自用小客車引
    擎號碼「VA-AN07733」磨掉，再打上戊○○所購買6T-5360
    號自用小客車之引擎號碼「VA-AM21584」，並分別將乙○○
    及戊○○之上開自用小客車打有車身號碼部分之車體切割下
    來，再將切割下來打有戊○○上開自用小客車車身號碼「MB
    -18535」之車體，以電焊方式，焊接在上開乙○○之自用小
    客車上，而接續偽造引擎號碼、車身號碼之準私文書，戊○○即將原所購之6T-5360 號自用小客車車牌2 面懸掛在該偽
    造完成後之原屬乙○○所有之上開自用小客車車體而持以駕
    駛而行使之，足以生損害於乙○○、日盛銀行及監理機關對
    車籍管理之正確性。嗣因戊○○未依約繳納上開汽車分期貸
    款，經日盛銀行委託21世紀股份有限公司協尋車輛，該公司
    於93年12月24日凌晨5 時10分許，在臺北縣八里鄉○○○路
    195 號前尋獲該車，將該車拖回址設於臺北縣新店市○○路
    66號之行將企業股份有限公司（以下簡稱行將公司）準備拍
    賣償債時，負責拍賣人員發現引擎號碼有遭不明人士磨損之
    偽造痕跡，經報警以顯像還原方法加以鑑定，確認引擎號碼
    遭偽造後，循線查得該車車體係乙○○失竊之贓車，因而獲
    悉上情。
三、案經臺北縣政府警察局永和分局報告臺灣臺北地方法院檢察
    署檢察官呈請臺灣高等法院檢察署檢察長令轉臺灣基隆地方
    法院檢察署檢察官偵查後起訴。
    理  由
壹、程序事項：
    本案以下所引用之證據（包括證人於審判外之言詞及書面陳
    述），檢察官及被告於本院調查證據時均無異議，本院審酌
    該等證據作成時之情況，認為適於為本案認定事實之依據，
    依刑事訴訟法第159 條之5 第1 項規定，均有證據能力，合
    先敘明。
貳、實體事項：
一、訊據被告戊○○固坦承因未依期繳納日盛銀行之汽車貸款，
    致所駕駛懸掛6T-5360 號車牌號碼之自用小客車，於93年12
    月24日，在臺北縣八里鄉○○○路195 號前，為受日盛銀行
    委託之民間拖吊業者拖吊回臺北縣新店市○○路66號之事實
    ，且就員警以顯像還原之方式就經拖吊之自用小客車之引擎
    號碼實施鑑定結果，該車引擎號碼確有遭偽造之事實，亦不
    爭執，惟矢口否認有何收受贓物及行使偽造私文書之犯行，
    辯稱：其經拖吊懸掛有6T-5360 號車牌號碼之自用小客車即
    係其於93年8 月13日向金旺車行所購得，其並未收受贓物，
    亦未將該車之引擎號碼偽造成「VA-AM21584」、車身號碼偽
    造成「MB-18535」云云。經查：
　(一)被告所駕駛懸掛6T-5360 號車牌之自用小客車，於93年12月
    24日凌晨5 時10分許，經日盛銀行委託之民間協尋公司，在
    臺北縣八里鄉○○○路195 號前尋獲，將該車拖吊拖回臺北
    縣新店市○○路66號之事實，業據被告坦承屬實，並據證人
    即日盛商業銀行職員鄧欽於警詢、偵訊時證述在卷（見臺
    灣臺北地方法院檢察署95年度偵字第2562號卷第24-25 頁、
    臺灣基隆地方法院檢察署95年度偵字第1191號卷第32-33 頁
    ），且有日盛銀行協尋車輛申請書及尋獲車輛通知表影本各
    1 紙附卷可稽（見臺灣臺北地方法院檢察署同前偵卷第24-2
    5 頁）。
  (二)嗣日盛銀行於94年2 月16日委託行將公司拍賣該車時，執行
    拍賣之行將公司發現該車底漆為黃色，嗣全車變更外觀漆色
    ，且前方車身號碼處曾經經過切割，切割面積超過4 分之1
    ，引擎號碼有重新打刻之痕跡等情，亦據行將公司職員黃正
    光於警詢（見臺灣臺北地方法院95年度偵字第2562號卷第17
    -18 頁）及同公司職員柯俊吉於檢察官偵訊時（臺灣基隆地
    方法院檢察署95年度偵字第1191號卷第102-103 頁）證述在
    卷，且有SAVE競拍車輛查定表影本1 紙在卷可憑。日盛銀行
    因認經拖吊回之自用小客車，並非被告向該行辦理汽車貸款
    之自用小客車，乃報請臺北縣政府警察局永和分局偵辦，該
    分局偵查隊副隊長己○○（現任職於臺北縣政府警察局交通
    隊）及甲○○偵查員乃對該車進行鑑定，經以去漆劑檢驗後
    ，發現該車車身號碼「MB-18535」部分未掉漆，表示係原來
    的車身號碼，然發現該車雨刷下方整排車體（即俗稱拖比部
    分，車身號碼位在該處）兩端，有焊接痕跡，可見該車身號
    碼「MB-18535」係來自他車，而以電焊方式，焊接在該車上
    ，另引擎號碼經電解後，顯示曾經過重新打磨，顯見曾經過
    偽造，惟因打磨的很深，所以僅看到前面英文字母為「VA-A
    N 」，阿拉伯數字部分最後2 個數字好像均是「3 」。甲○○偵查員乃依據鑑定結果，以廠牌為三陽、綠色、1590CC、
    1997年份而於93年2 月1 日至同年12月24日失竊為條件，函
    請內政部警政署提供失竊之汽車資料表供偵辦，經內政部警
    政署提供竊盜車輛名冊後，甲○○警員乃通知名冊上4 名車
    主前來指認，其中僅有失竊之車主乙○○前去指認，且依上
    開竊盜車輛名冊，只有乙○○失竊車輛之引擎號碼「VA-AN0
    7733」之前面英文字母及後2 位阿拉伯數字合於上開鑑定結
    果等情，亦據證人李東霖偵查員及己○○副隊長於本院審理
    時結證屬實，且有臺北縣政府警察局永和分局96年4 月22日
    北縣永偵字第0960012615號函1 份（含附件內政部警政署94
    年10月18日警署資字第0940133514號函及該函附件竊盜車輛
    名冊影本1 份，見本院卷第114-117 頁）、鑑定照片4 張（
    見臺灣臺北地方法院95年度偵字第2562號卷第38-39 頁）附
    卷可佐。嗣因被告辯稱未參與警方前次鑑定過程，本院乃會
    同己○○副隊長及甲○○偵查員，並通知被告於96年3 月23
    日，前往臺北縣政府永和拖吊場，再次對該車進行鑑定，結
    果發現該車引擎號碼確經過偽造，被告對此當場表示無意見
    等情，有本院刑事勘驗筆錄1 份及臺北縣政府警察局永和分
    局96年4 月2 日北縣警永偵字第0960010760號函附之現場勘
    驗照片8 張可參（見本院卷第47-55 頁）。綜上證據，足認
    上開被告所駕駛懸掛6T -5360號車牌之自用小客車車身號碼
    「MB-18535」所在之車體部位係來他車，而經以電焊方式，
    焊接在該車上，引擎號碼「VA-AM21584」號則係經過重新打
    刻，打刻前之英文字母是「VA-AN 」，後2 位阿拉伯字母均
    係「3 」之事實，即堪認定。
  (三)依上開鑑定結果雖無法還原該車經偽造前引擎號碼全部之數
    字，惟證人即3410-JM 車主乙○○業於警詢及檢察官偵訊時
    結證稱：係員警通知其已找到其失竊之車輛，其即前往指認
    ，發現該車雖為白色，但部分車體露有黃色底漆（其於87年
    1 月19日購買失竊之自用小客車時，係作為營業小客車使用
    ，所以將原來綠色烤漆改成黃色，原車號ZB-699，靠行登記
    在南利交通有限公司名下，之後於93年2 月23日將車子變更
    為自用小客車使用，並將車身顏色烤成原來之綠色使用，並
    改懸掛3410-JM 號車牌），另其在員警通知其指認之車輛之
    右前座排檔桿下方發現裝置有排檔桿鎖頭孔、保險桿內裝置
    有蜂鳴器螺絲之痕跡，是其確認該車即係其失竊之車輛無誤
    等語（見臺灣臺北地方法院95年度偵字第2562號卷第8-10頁
    、臺灣基隆地方法院檢察署檢察官95年度偵字第1191號卷第
    26-27 頁），且有乙○○指認車輛照片12張附卷可參（臺灣
    臺北地方法院檢察署95年度偵字第2562號卷第32-37 頁）。
    另證人即被告所購6T-5360 號自用小客車之前手車主丁○○
    亦於警詢及本院審理時結證稱：其前係6T-5360 號自用小客
    車車主，該車購買後交予其前夫駕駛，其曾搭乘該車，知道
    該車並未裝置排檔桿鎖頭孔，車前保險桿內亦未裝置蜂鳴器
    螺絲，且本院提示之臺灣臺北地方法院檢察署95年度偵字第
    2562號卷第32-37 頁之被告經吊回之自用小客車照片，亦非
    之前其所有之6T-5360 號自用小客等語明確（見本院卷第12
    3- 124頁），佐以依上開鑑定結果，被告經拖吊回之自用小
    客車車身號碼「MB-18535」係經電焊方式焊接在車體上；而
    引擎號碼「VA-AM21584」則係經過重新打刻，打刻前之英文
    字母是「VA-AN 」，後2 位阿拉伯字母均是「3 」，與乙○○失竊自用小客車引擎號碼之英文字母及後2 位阿拉伯數字
    相符等情，足證上開被告經吊回之自用小客車車體應係乙○○失竊之自用小客車車體無訛，被告一再辯稱該車即係其向
    車行購得之6T-5360 號自用小客車，查與事證不符，無從採
    信。又被告經吊回之自用小客車既非被告所購得之自用小客
    車，自與被告實際上購得之真實之6T-5360 號自用小客車貸
    款無涉，是縱被告有以購得之真實之6T-5360 號自用小客車
    向銀行辦理汽車貸款，負有返還貸款之責任，亦無解於其收
    受贓物之犯行。
  (四)又依前認定，被告經吊回之自用小客車車體既係證人乙○○
    所屬之自用小客車車體，且該自用小客車車體之引擎號碼及
    車身號碼卻經偽造成被告所購買之6T-5360 號自用小客車之
    引擎及車身號碼，可見被告係於收受乙○○失竊之贓車後，
    為使自用小客車車牌號碼、車身號碼及引擎號碼與其實際購
    買之6T-5360 號自用小客車相符，以規避員警查緝，始偽造
    乙○○自用小客車之車身號碼及引擎號碼，是其偽造車身號
    碼及引擎號碼之準私文書後，復駕駛該車而持以行使之行為
    ，至為明確，被告猶空言否認此部分之犯行，委無足採。又
    因查無證據足以證明係被告自行偽造車身號碼及引擎號碼，
    而偽造此等準私文書，以本院審判職務所知，復非一般人得
    以為之，本院因認係被告以外之第三人所為，另因無證據可
    以認定偽造之人與交予被告乙○○失竊車輛之人為同一人，
    故本院乃認定係另一真實姓名不詳之成年人偽造本案之車身
    號碼及引擎號碼。且該真實姓名不詳之成年人既在被告所交
    付之原屬乙○○所有之自用小客車車體上偽造車身號碼及引
    擎號碼，自係知悉被告欲持以行使，是被告與該真實姓名不
    詳之成年人間，就被告行使偽造車身號碼及引擎號碼等準私
    文書之行為，有犯意聯絡及行為分擔，亦洵堪認定。
  (五)綜上，被告之辯解均不足採信，本案事證明確，被告之犯行
    明確，應依法論科。
二、論罪科刑
  (一)按汽車之車身號碼、引擎號碼，乃製造廠商對該車出廠時之
    識別文字，除表示該車出廠之年度及批號外，亦代表該車品
    質與信譽，係為表示一定用意之證明，應屬刑法第220 條第
    1 項所規定之以文書論之私文書，倘將汽車上原有之引擎號
    碼磨滅，再打造另一號碼，乃具有創設性，應屬偽造非變造
    （最高法院66年台上字第1961號判例意旨、90年度台上字第
    3322號判決意旨參照）。是核被告戊○○自真實姓名不詳之
    人處，收受證人乙○○上開失竊3410-JM 號自用小客車之行
    為，係犯刑法第349 條第1 項之收受贓物罪；又被告委由該
    真實姓名不詳之成年人將上開乙○○失竊之自用小客車引擎
    號碼「VA-AN07733」磨掉，打上被告所購買6T-5360 號自用
    小客車之引擎號碼「VA-AM21584號」，並分別將乙○○及被
    告所有之上開自用小客車打有車身號碼部分之車體切割下來
    ，再將切割下來打有被告上開自用小客車車身號碼之車體，
    以電焊方式，焊接在上開乙○○之自用小客車上，再駕駛該
    車而持以行使之行為，係犯刑法第216 條、第220 條第1 項
    、第210 條之行使偽造準私文書罪。
  (二)查被告行為後，刑法業於94年1 月7 日修正、94年2 月2 日
    公布，並於95年7 月1 日起施行（下稱新法，修正前刑法稱
    舊法）。又按「行為後法律有變更者，適用行為時之法律，
    但行為後之法律有利於行為人者，適用最有利於行為人之法
    律。」，新法第2 條第1 項定有明文。此條規定係規範行為
    後法律變更所生新舊法律比較適用之準據法，本身尚無新舊
    法比較之問題，於新法施行後，應一律適用新法第2 條第1
    項之規定，為「從舊從輕」之比較，先予敘明（最高法院95
    年度第八次刑事庭會議決議一(一)參照）。且查被告行為後，
    刑法施行法於95年6 月14日修正，增定第1 條之1 ，明定中
    華民國94年1 月7 日刑法修正施行後，刑法分則編所定罰金
    之貨幣單位為新台幣。94年1 月7 日刑法修正時，刑法分則
    編未修正之條文定有罰金者，自94年1 月7 日刑法修正施行
    後，就其所定數額提高為30倍，但72年6 月26日至94年1 月
    7 日新增或修正之條文，就其所定數額提高為3 倍。惟因原
    本刑法條文罰金之單位為銀元，與新台幣之折算比例為3 比
    1 ，復因罰金罰鍰提高標準條例第1 條之適用，罰金數額業
    已提高10倍，因而實際上所得科處罰金之總數，固未提高，
    惟刑法第33條第5 款並經修正，罰金最低額由銀元1 元以上
    ，修正為新台幣1,000 元以上，以百元計算之。因之刑法分
    則條文中有罰金刑者，其罰金之最低額業經修正為新台幣1,
    000 元以上，以舊法之規定有利被告，本件被告所犯之收受
    贓物罪法定刑中有罰金刑，故應依新法第2 條第1 項前段規
    定，適用被告行為時之刑法第349 條第1 項（條文本身未修
    正）規定論處（最高法院95年度第八次刑事庭會議決議三(一)
    1.參照）。
  (三)被告先後偽造證人乙○○失竊車輛之「引擎號碼」、「車身
    號碼」之準私文書，時、地密接，且侵害同一法益，為接續
    犯。又其偽造「引擎號碼」、「車身號碼」後復持以行使，
    其偽造準私文書之低度行為，應為行使之高度行為所吸收，
    不另論罪。
  (四)被告上開所犯刑法第216 條、第220 條第1 項、第210 條之
    行使偽造準私文書罪，與真實姓名不詳之成年人間，有犯意
    聯絡及行為分擔，均為共同正犯。又被告行為後刑法第28條
    有關共犯之規定，亦經修正，舊法第28條規定：「二人以上
    共同實施犯罪之行為者，皆為正犯」，新法第28條規定：「
    二人以上共同實行犯罪之行為者，皆為正犯」，亦即修正後
    規定，係將原來共同正犯之共同「實施」犯罪，改為共同「
    實行」犯罪，剔除完全未參與犯罪相關行為「實行」之「陰
    謀共同正犯」及「預備共同正犯」，是新法共同正犯之可罰
    性要件之範圍業已限縮，乃屬行為可罰性要件之變更，自應
    比較新舊法，惟本案被告係共同實施犯罪行為之人，不論適
    用新法、舊法第28條規定，被告均應成立共同正犯，經比較
    新、舊法結果，舊法之規定對被告並無不利，自應依新法第
    2 條第1 項前段規定，適用舊法第28條規定，論被告以共同
    正犯（最高法院96年度台上字第934 號判決意旨參照）。
  (五)被告行為後，刑法第55條牽連犯之規定自95年7 月1 日起修
    正刪除，而被告所犯刑法第349 條第1 項收受贓物及同法第
    216 條、第220 條第1 項、第210 條之行使準偽造私文書罪
    間，有手段、目的之牽連關係，依舊法第55條牽連犯規定，
    得從一重之行使準偽造私文書罪處斷，然新法刪除牽連犯之
    規定，被告上開所犯2 罪依數罪併罰結果，顯非較有利於被
    告，依新法第2 條第1 項前段規定，自應適用被告行為時之
    刑法第55條牽連犯規定，從一重之刑法第216 條、第220 條
    第1 項、第210條之行使準偽造私文書罪處斷。
  (六)檢察官雖僅就被告收受贓物罪部分起訴，就被告行使偽造私
    文書犯行部分未據起訴，然未起訴部分與已起訴部分，既有
    如前述牽連犯之裁判上一罪關係，而為起訴效力所及，本院
    自得於告知被告法條後，依法予以審理。
  (七)被告前曾受如事實欄所示有期徒刑之執行，有臺灣高等法院
    被告前案紀錄表在卷可按，其於有期徒刑執行完畢後5 年以
    內，故意再犯本件有期徒刑以上之罪，不論依舊法第47條，
    或新法第47條第1 項之規定，均構成累犯，對被告而言並無
    有利或不利之情形，自不生新舊法比較之問題，應逕依裁判
    時之新法第47條第1 項，論以累犯，並依法加重其刑。
  (八)爰審酌被告收受贓物，致遭竊之證人乙○○難以追回其失竊
    之汽車，破壞他人財產權非輕，且偽造引擎及車身號碼，同
    時影響監理機關對車輛管理之正確性，所生危害非輕，暨被
    告收受贓物之價值及犯後否認犯行之態度等一切情狀，量處
    如主文所示。又被告所犯行使偽造私文書罪之犯罪時間係在
    96年4 月24日之前，且所犯之罪，核與中華民國96年罪犯減
    刑條例第2 條第1 項第3 款之規定相符，合於減刑條件，爰
    依上開規定，減輕其刑期二分之一。
  (九)又被告行為時之舊法第41條第1 項前段規定：「犯最重本刑
    為五年以下有期徒刑以下之刑之罪，而受六個月以下有期徒
    刑或拘役之宣告，因身體、教育、職業、家庭之關係或其他
    正當事由，執行顯有困難者，得以一元以上三元以下折算一
    日，易科罰金。」，且被告行為時之易科罰金折算標準，修
    正前罰金罰鍰提高標準條例第2 條前段（95年7 月1 日修正
    公布刪除）規定，就其原定數額提高為100 倍折算1 日，則
    本件被告行為時之易科罰金折算標準，應以銀元300 元折算
    1 日，經折算為新臺幣後，應以新臺幣900 元折算為1 日。
    惟修正後之新法第41條第1 項前段則規定：「犯最重本刑為
    五年以下有期徒刑以下之刑之罪，而受六個月以下有期徒刑
    或拘役之宣告者，得以新臺幣一千元、二千元或三千元折算
    一日，易科罰金。」，比較新舊法易科罰金折算標準，以舊
    法之規定，較有利於被告，則應依新法第2 條第1 項規定，
    適用舊法第41條第1 項前段規定，定其折算標準（最高法院
    95年度第八次刑事庭會議決議三(二)參照）。
  (十)至被告偽造之車身號碼「MB-18535」及引擎號碼「VA-AM215
    84」等準私文書，業附著在證人乙○○所有之自用小客車車
    體上，已非屬被告所有，爰均不予宣告沒收，附此敘明。
據上論斷，應依刑事訴訟法第299 條第1 項前段，中華民國96年
罪犯減刑條例第2 條第1 項第3 款、第7 條、第9 條，刑法第2
條第1 項前段、第28條（修正前）、第216 條、第210 條、第22
0 條第1 項、第349 條第1 項、第55條（修正前）、第47條第1
項、第41條第1 項前段（修正前），罰金罰鍰提高標準條例第1
條前段、第2 條（95年7 月1 日公布廢止前），現行法規所定貨
幣單位折算新臺幣條例第2 條，判決如主文。
本案經檢察官丙○○到庭執行職務。
中　　華　　民　　國　　96　　年　　8　　月　　 13　　日
　　　　　　　　　刑事第一庭審判長法　官   王敏慧
　　　　　　　　　　　　　　　　　法　官   許心
　　　　　　　　　　　　　　　　　法　官   劉桂金
以上正本證明與原本無異。
如不服本判決應於收受本判決後10日內向本院提出上訴書狀，其
未敘述上訴理由者，並得於提起上訴後10日內向本院補提理由書
狀（均須按他造當事人之人數附繕本）「切勿逕送上級法院」。
中　　華　　民　　國　　96　　年　　8　　月　　 13　　日
                                  書記官   鄧順生
附錄論罪法條：
刑法第210條
偽造、變造私文書，足以生損害於公眾或他人者，處 5 年以下有
期徒刑。
刑法第216條
行使第210 條至第215 條之文書者，依偽造、變造文書或登載不
實事項或使登載不實事項之規定處斷。
刑法第220條第1項
在紙上或物品上之文字、符號、圖畫、照像，依習慣或特約，足
以為表示其用意之證明者，關於本章及本章以外各罪，以文書論
。
刑法第349條第1項
收受贓物者，處3 年以下有期徒刑、拘役或5 百元以下罰金。
